【裁判字號】    91,上訴,1811
【裁判日期】    920225
【裁判案由】    毒品危害防制條例
【裁判全文】
臺灣高等法院臺中分院刑事判決                  九十一年度上訴字第一八一一號
    上  訴  人
    即  被  告  乙○○  男  二.
    選任辯護人  楊雯齡  律師
右上訴人因毒品危害防制條例案件，不服臺灣臺中地方法院九十一年度訴字第四五四
號中華民國九十一年七月十九日第一審判決（起訴案號：臺灣臺中地方法院檢察署八
十九年度毒偵字第四○三五號），提起上訴，本院判決如左：
    主    文
上訴駁回。
    事    實
一、乙○○於民國八十九年二月間某日，向其友人丁○○借款新臺幣（下同）一萬二
    千元以處理車禍事故賠償之事宜及購買毒品之費用後，竟基於販賣第二級毒品安
    非他命以牟利之概括犯意，與丁○○約定其事後提供第二級毒品一次即抵償三千
    元之借款作為代價，而自八十九年五月間某日起，每一至二日一次，先後在丁○○位於臺中市○○○○街三四號二樓之一之住處，連續交付第二級毒品安非他命
    （數量不一）予丁○○施用四次以抵償其上開全數之債務。又乙○○復基於轉讓
    第二級毒品安非他命之概括犯意，自同年二月底無償暫住於丁○○上開住處後某
    日起至同年六月七日下午九時三十分許止（除同年五月間某日起連續販賣四次安
    非他命之部分外），每一至二日一次，連續在丁○○上開同一住處，無償轉讓第
    二級毒品安非他命（數量不一）予丁○○施用多次；且於同年五月中旬，先後在
    丁○○上開住處之樓下，無償轉讓第二級毒品安非他命（數量不一）予其友人甲○○施用二次。另乙○○明知海洛因及大麻煙草分屬第一、二級毒品，不得非法
    持有，詎仍分別基於持有第一級毒品與第二級毒品之犯意，於同年六月六日下午
    十一時許，在丁○○上開同一住處，受其友人綽號「金門」之成年男子託付保管
    第一級毒品海洛因二包（驗後包裝重零點五一公克、共淨重零點五七公克）及第
    二級毒品大麻煙草四包（驗後包裝重一點四九公克、共淨重十五點六公克），而
    同時非法持有之。嗣於同年六月七日下午十時許，為警在上址丁○○住處查獲乙○○，並扣得第二級毒品安非他命十二包（總毛重七七點一五公克、總淨重七十
    點零三公克、驗餘淨重六九點三二公克、平均純度百分之八九點二）、第一級毒
    品海洛因二包（驗後包裝重零點五一公克、共淨重零點五七公克）、第二級毒品
    大麻煙草四包（驗後包裝重一點四九公克、共淨重十五點六公克）、供分裝安非
    他命所用之分裝袋三包（內有二百十六小包）及電子秤一個，始循線查悉上情。
二、案經臺中市警察局第二分局報請臺灣臺中地方法院檢察署檢察官偵查起訴。
    理    由
一、訊據上訴人即被告乙○○，固坦承有免費轉讓第二級毒品安非他命予甲○○、丁○○二人吸用，並坦承確有受綽號「金門」者之託，而同時持有第一級毒品海洛
    因及第二級毒品大麻，然矢口否認有販賣第二級毒品安非他命犯行，辯稱：伊有
    向丁○○借錢處理車禍事宜，伊要將錢還給他（指丁○○），但他說不用，他提
    議以安非他命抵償債務，但伊還是以現金還給他；又伊因為借住丁○○的住所，
    所以讓他免費吸食，伊有提供二次安非他命給甲○○，且是免費提供她（指甲○○）一次份量一點點而已，伊是見她難過才給她，但沒有拿錢；至持有海洛因及
    大麻煙草部分事實伊沒有意見，綽號「金門」的人告訴伊他要到臺南外地，拿了
    一個黃色的紙包裝的東西，伊有拿出來看，其中海洛因部分伊知道，另外像煙絲
    的伊不知道是有大麻的成份，且「金門」告訴伊隔天要來取回，伊才答應讓他寄
    放等語。經查：
  (一)被告為警查獲之第一級毒品海洛因及第二級毒品大麻煙草，確係其受綽號「金
      門」者所託而於上開時、地非法持有等情，據被告於原審暨本院審理中坦承不
      諱，被告雖一度辯稱其不知所持有之像煙絲者有大麻成份云云，惟稽之被告自
      警訊、偵查暨原審均未辯稱不知該扣案物品有大麻成份，其於警訊時供稱該海
      洛因及大麻係一綽號「金門」男子於八十九年六月六日二十三時多至伊住處，
      向伊購買安非他命因沒錢暫押給伊，伊本身並未施用等語（見八十九年度毒偵
      字第四○三五號偵查卷第十二頁反面），於偵查中供稱：「（能確認十七．三
      公克是大麻？）可以確認，是。（大麻何人的？）是綽號「金門仔」寄放我那
      邊，說過一陣子來拿，我問他是否為大麻，「金門仔」說不是，是菸草。：：
      ：（為何你有海洛因一點一公克？）是「金門仔」連同大麻一起拿過來等語（
      見同上偵查卷第四五頁反面、四六頁、四七頁），雖被告對於該持有海洛因及
      大麻之原因前後所供有不一致之情形，然對於該被查獲持有者係屬海洛因及大
      麻一節均供述一致，自難以其事後改稱不知有大麻成分云云即認被告此項辯解
      為真，參酌被告於為警查獲時既已坦承知悉大麻無誤，堪信其事後所辯不知云
      云，應係卸責之詞，不足採信。此外被告經警現場查扣物六包，經送請法務部
      調查局鑑定結果，送驗白粉二包，確含第一級毒品海洛因成分，包裝重零點五
      一公克，合計淨重零點五七公克；送驗煙草四包，均含有第二級毒品大麻成分
      ，包裝重一點四九公克，合計淨重十五點六公克，有該局鑑定通知書二紙附卷
      足稽（見同上偵查卷第五七、五八頁），是已足認被告自白其持有第一級毒品
      海洛因及第二級毒品大麻煙草之部分，核與事實相符，是被告此分之犯行，事
      證明確，洵堪認定。
  (二)至被告雖否認其有販賣安非他命予丁○○，然稽之被告於偵查中曾自承：「丁○○吸的毒品是我交給他的，因我處理車禍的錢不夠或要買安（非他命）的錢
      不夠，所以向丁○○借錢，要還錢時，他看我手頭不便，就叫我拿安非他命給
      丁○○就好。從過年開始有過三次左右。（是你用車禍急需現金，才拿安非他
      命換現金？）我本來要拿現金還他，他說現金留著用，拿安非他命來抵即可。
      （如何抵用？）一次三千多元，另外忘了借多少，我給他的安非他命也未固定
      多少公克。（抵用之時間、地點？）八十九年年初時，在臺中市○○○○街三
      四號二樓之一。」等語（見同上偵查卷第三八、三九頁、四六頁反面），且於
      原審審理時分別陳稱：「我是八十八年十一月十一日發生車禍，：：：我是八
      十九年二月開始跟丁○○一起住，二月至六月間跟丁○○借錢買毒品及處理車
      禍的事情，共借了三次，我賠了車禍被害人四萬元，處理車禍的事情跟丁○○
      每次借三、四千元（四、五月處理車禍總共借了約八千元），我只向他借了一
      次三千元去買毒品，時間是四、五月間：：：。」（見原審卷九六、九七頁）
      、「（偵查中是否言及給丁○○吸一次毒品抵三千元？）對，我有這樣說過，
      丁○○的意思本來是吸一次抵三千元，我說東西買回來不用這樣，一開始我要
      還錢給他，他說不用，錢先放在我那裡。」（見原審卷第一二○頁）等情，核
      與證人丁○○於檢察官偵訊時證稱：「（毒品何來？）因為他（指被告）車禍
      要現金，向我借錢，要還我時，我就叫他拿安非他命給我。（所吸毒品都向乙○○拿的？）從今年二月起就是向他拿的。（有無直接交付金錢，他拿毒品給
      你？）沒有。：：：（乙○○因車禍向你借多少？）向我借三、四次，都是幾
      千元的借。（其有無要拿錢給你？）有。（你有無收受？）沒有。（何因？）
      因當時他有安非他命，我叫他拿一些安非他命給我即可。（給你的安非他命有
      無固定價格？）沒有，是隨意給的。（你有拿錢給乙○○共同買安非他命？）
      有，本來乙○○是向我借錢，我想說其也欠錢，就合資，買來我就吸食」等情
      （見同上偵查卷第三八、四七頁）大致相符，足認被告曾於八十九年五月間某
      日，向丁○○表示欲清償上開欠款一萬二千元，並確已與丁○○約定其後每提
      供一次安非他命予丁○○施用，即得抵償上開欠款三千餘元，而其事後約僅須
      提供四次安非他命予丁○○施用，即足抵償所有積欠之借款。再觀諸被告於原
      審陳稱：「（之前是否出車禍有向證人丁○○借款？）是的，我是八十八年十
      一月出車禍，借款時間是八十九年初，共借了二、三次，每次金額約三千元左
      右，：：：丁○○一至二天用一次安非他命。（之前在偵查中所言是否實在？
      ）都實在，我曾經要拿借款還給丁○○，他說錢留著買安非他命來抵就好了，
      我說安非他命家裡就有了不用再買了，因為買回來都是我們在家裡共同施用，
      所以我將全部的借款還給丁○○。」等語（見原審卷第五一頁），以及證人丁○○於原審時證稱：「我吸食的毒品，是因乙○○之前處理車禍的事情有向我
      借款，共借了三、四次，每次都借幾千元，因我也有施用毒品，被告在還錢給
      我的時候，我跟他說把這些錢去拿安非他命回來，之後乙○○將他先前買回來
      的安非他命給我，我們在場一起施用，他拿錢還給我時我說將你的錢留著，被
      告出車禍那段期間（八十九年二月左右），我常常跑去被告文昌東六街的住所
      和被告一起無償施用他的安非他命，每一至三天施用一次，所以被告出車禍後
      我有借款給他，之後他要還我錢時，因我常常免費施用他的毒品，所以叫他將
      錢留下來，那些錢還可以合資去拿毒品回來，：：：之前被告的借款就叫他一
      起湊合去買毒品，：：：（之前在警訊、偵查中所言是否屬實？）我是請被告
      將錢留著，要買安非他命時就合著一起買等語（見原審卷第四八至三十頁），
      由上情以觀，被告確有於八十九年五月間某日起，每一至二日一次，在丁○○
      之上開住處，交付數量不一之安非他命予丁○○施用四次一節，應與事實相符
      ，可堪認定。
  (三)至證人丁○○雖曾於警局中陳稱其係以每小包（約一公克）新臺幣一千至一千
      二百元價錢，向被告購買，共約購買五次安非他命吸食，每次購買一千元至三
      千元不等等情（見同上偵查卷第十四頁）；惟嗣於檢察官偵訊中則結證陳稱：
      「（所吸的安非他命都向乙○○拿？）從今年二月起就是向他拿的。（有無直
      接交付金錢，他拿毒品給你？）沒有。（給你的安非他命有無固定價格？）沒
      有，是隨意給的。」等語（見同上偵查卷第三八頁、第四七頁反面），是堪認
      證人丁○○每次向被告拿取安非他命施用時，並無直接交付現金之行為，而證
      人丁○○於警局中證稱其購買毒品之數量、代價及次數，已非無疑義。至證人
      丁○○於原審訊問時雖另補陳：「借款的錢，當時被告有先留著，再拿毒品的
      時候可以一次拿多一點，後來我沒有錢時，我就向被告開口叫他先拿幾千元還
      我，一次拿二、三千元，之後全部借款都有拿回來。」等情（見原審卷第五二
      頁），然查，證人丁○○既係於原審同日訊問被告時，當庭聽聞被告陳稱：「
      我曾經要拿借款還丁○○，他說錢留著拿安非他命來抵就好了，我說安非他命
      家裡就有了，不用再買，：：：所以我將全部的借款都還給丁○○。」等語（
      見原審卷第五一頁）後，始另稱上情，且被告事後亦已分別於原審調查及審理
      中改稱：「（向丁○○借的錢如何還他？）他說錢先留著，下次要買毒品時，
      可以合資去買，後來我沒有拿這筆錢去買毒品我自己也有錢，就用我自己的錢
      去買，丁○○後來缺錢用，就分了三、四次將錢拿回去。」（見原審卷第七一
      頁）、「被查獲之前丁○○跟我拿了三、四次錢，因為他問我身上有沒有錢，
      他說身上沒有錢了，所以一次都拿三、四千元，是在文昌東六街拿的，還錢是
      四月到六月之間的事。」（見原審卷第九七頁）、「後來丁○○陸續說他欠錢
      花用，問我之前不是有錢放在我那邊，又問我身上有沒有錢，我說有，他說看
      你有多少，我就陸續借給他三、四次，每次約三、四千元。」（見原審卷第一
      二○頁）等語，與其之前所陳係主動償還全部借款之情有所歧異，參酌被告之
      供述與證人丁○○之證言，於原審有諸多矛盾之處，被告既謂曾經要拿借款還
      給丁○○，丁○○說錢留著拿安非他命來抵就好了，而據證人丁○○證述被告
      確有將其先前買回來的安非他命給該證人一起施用，且該證人原證述被告拿錢
      還給彼時，彼有說錢留著等情，則據彼等之陳述可知，被告表明欲還證人丁○○欠債時，該證人既已表明以被告先前買回之安非他命抵付，則該債務應已消
      滅，被告何致又將該借款另行逐次清償？況據被告供稱證人丁○○還錢是在四
      月到六月之間的事情，然稽之被告與證人丁○○被警查獲之時間係於八十九年
      六月七日，而上揭被告與證人丁○○於檢察官偵訊之時間為八十九年六月八日
      、同年七月十三日，斯時該二人均未提及被告有將借款還予證人丁○○之情形
      ，苟確有還款實情，何致彼二人於案發之初均未提及，此不但與常理不符，且
      彼二人所供顯與偵查中所供不符，難以置信，被告所辯應係事後卸責之詞，證
      人丁○○之證言亦顯係事後維護被告之詞均不足採信。綜上可知，證人丁○○
      要被告將錢留著日後另以安非他命抵償即足，乃無再行向被告取回欠款之意，
      且非暫時將該欠款委由被告保管，而係已與被告約定歸屬被告所有，為預供日
      後向被告索取安非他命施用之代價，亦即自被告欲償還借款，而丁○○表示毋
      庸返還，日後以安非他命抵償之時起，被告與證人丁○○已合意約定日後每給
      予一次安非他命即抵償欠款三千元，且被告依約提供安非他命予丁○○施用四
      次後，已將原先積欠丁○○之借款一萬二千元清償完畢無訛。再者，雖被告事
      後改稱其另因丁○○急需用款而曾先後交付現金予丁○○約三、四次，每次約
      三千元等情，與證人丁○○改陳之上開情詞大致相符；然而，綜觀上開說明，
      證人丁○○事後縱另曾向被告收取現金，且總數與其原先出借之款項相符，亦
      應僅足認係其另行向被告支借之款項，當無解於被告前曾交付安非他命予丁○○施用四次而已償畢所有欠款一節，故尚非得據此認定被告原先交付安非他命
      予丁○○施用四次，並未獲取任何對價。準此，被告自八十九年五月間某日向
      丁○○表示欲償還借款後，陸續交付安非他命予丁○○施用四次，雖無現金之
      直接收付，然既非無償之轉讓，而有清償先前債務之對價關係，自仍核與買賣
      關係該當，是被告辯稱其並無販賣安非他命予丁○○之犯行云云，顯係事後卸
      責之詞，委無足取。
  (四)再查，被告既於本院調查時坦承確有無償轉讓安非他命予丁○○施用多次，而
      於原審亦陳稱：「（之前是否出車禍有向證人丁○○借款？）是的，我是八十
      八年十一月出車禍，借款時間是八十九年初，共借了二、三次，每次金額約三
      千元左右，我是八十九年二月初過去丁○○位於文昌東六街的租處一起住，我
      們會一起施用安非他命，丁○○一至二天用一次。：：：（八十九年二月至四
      月間，丁○○施用的安非他命何來？）有時候他出錢買的，有時候是我出錢買
      的，多數是我自己花錢買回來後我們二人一起施用，因我住他的地方覺得不好
      意思，且我自己吸食的量較多，所以沒有跟他拿錢，丁○○說我無償給他毒品
      施用的部分實在。」、「八十九年二月至六月初為警查獲前，我有無償提供我
      自己的安非他命給丁○○施用，沒有拿錢，都在我們住的地方，就是丁○○租
      的地方臺中市○○○○街三四號二樓之一，他一、二天用一次，數量很少」等
      語（見原審卷第五一、五二、七十頁），而證人丁○○於警局中亦證稱：「我
      是八十九年二月底開始吸食安非他命，最後一次吸食是八十九年六月七日約二
      十一時三十分，在我住處吸食。」（見同上偵查卷第十四頁）等語，並於原審
      調查時證稱：「我一、二天就會施用一次毒品，他（指被告）拿錢還給我時我
      說將你的錢留著，被告出車禍那段期間（八十九年二月左右）我常常跑去文昌
      東六街的住所和被告一起無償施用他的安非他命，每一至三天施用一次，：：
      ：我開始跟被告一起用安非他命不用錢，是自八十九年二月間被告出車禍那段
      期間至八十九年四月左右。」（見原審卷第四九頁）等情，互核上揭被告之供
      述與證人丁○○此部分之證言大致相符，堪認被告確曾自八十九年二月底某日
      起至同年六月七日下午九時三十分許，在丁○○之上開住處，先後無償轉讓數
      量不一之安非他命予丁○○施用多次甚明，則被告此部分轉讓安非他命犯行，
      核與事實相符，應堪認定。
  (五)又查，被告辯稱其係於八十九年三、四月間，在丁○○上開住處之樓下，交付
      安非他命予甲○○無償施用二次，而甲○○雖曾交付二千元現金予其收執，然
      乃為償還其代向楊詩怡支借八千元之部分款項，其尚因此與甲○○產生嫌隙，
      自八十九年五月中旬左右即未曾見面，且其自九二一地震後，自八十八年十一
      月底起已未曾返回位於臺中縣新社鄉○○街九○之五號之戶籍地，是亦未在上
      開處所販賣安非他命予丁○○或甲○○等情，既經證人楊詩怡於原審審理中證
      稱：「我認識被告乙○○，是八十九年年初時透過朋友介紹認識的，：：：他
      有向我借過錢，借了八千元，他那時是跟我提及他要借錢給另外一個人，但是
      他身上沒那麼多錢，所以轉而向我借。被告打電話給我向我借錢，他說是他朋
      友要跟他借，我拿去一個地方給他，不知是不是被告住的地方給他，印象中被
      告有提及要借錢的是一個女生，我見過那個女生一次面，可是不記得她的姓名
      ，被告向我借了八千元，時間應該是三月中旬或四月初，時間太久忘記了，後
      來我急著要錢，經過一個月左右我向被告要錢，被告說要還給我，過了二天他
      才還我，他說他只要到二千元，他自己掏腰包六千元，還款地點是約在外面（
      臺中市○○路），當天是我自己去，我確定不是我上次拿錢給被告的地方，只
      是是在附近」等語（見原審卷第一一八、一一九頁）在卷，核與證人即被告戶
      籍地之鄰居劉昌其於原審結證陳稱：「被告乙○○在八十八年十一月左右發生
      車禍後，沒有多久就有人去他家丟玻璃，他家人有報警，而乙○○從九二一地
      震後，就沒有住在興中街九○之五號的家裡。」等情大致相符，則依被告所辯
      ，其與證人甲○○間曾因上開借款事由致生怨懟等情觀之，自已非可單憑證人
      甲○○因於八十九年六月七日下午八時許，在臺中市○○路○段一二一號十二
      樓之二十五室為警查獲安非他命兩小包（含袋重約一點二公克）、吸食器一組
      ，而於警局中所證：「（安非他命的來源為何？購買過幾次？）是向乙○○以
      新臺幣一千元購得的，約二次左右。」等情（見同上偵查卷第二二至二三頁）
      ，而在無其他佐證下，即遽為認定該證人甲○○於警訊中指證其向被告購買安
      非他命之證言確屬實在。無從僅憑該證人於警訊中不利被告之證言，即可為被
      告確有販賣安非他命予甲○○施用二次之不利證據，而被告以上開情詞置辯，
      自屬有據。再者，觀諸被告自承其曾交付所有之安非他命（數量不一）予甲○○施用二次等情，復核與證人甲○○於警局中陳稱，其施用之安非他命來源係
      由被告所提供，共有二次等語相符，則依上開說明，既尚無其他積極證據足認
      證人甲○○向被告索取二次安非他命之際，確曾交付二千元之款項予被告作為
      代價，自僅堪認定被告交付上開安非他命予證人甲○○施用二次，均未收取任
      何費用而屬無償。從而，被告辯稱其僅曾於甲○○毒癮發作時，無償交付安非
      他命予甲○○施用二次，並未販賣安非他命予甲○○，其與甲○○雖曾有二千
      元之現金往來，然僅係甲○○償還積欠之借款，其亦未曾於上開戶籍地販售毒
      品等語，當堪採信，則被告確有連續無償轉讓第二級毒品安非他命予甲○○二
      次之犯行至明。又被告雖於九十一年六月二十一日原審審理中陳稱其係於八十
      九年三、四月間無償轉讓安非他命予甲○○等情（見原審卷第一二一頁）；然
      查，被告前既曾於原審九十一年四月二十六日調查時陳稱：「我曾在八十九年
      二月至六月期間前後拿過二次安非他命給甲○○吸食，都沒有向她拿錢，一次
      只提供她一次可以施用的數量，我是在丁○○承租地點的樓下交付給她。」等
      語（見原審卷第七十頁），且證人甲○○亦於警局中陳稱其係自八十九年五月
      中旬起開始施用安非他命，最近一次是在六月七日約三點左右等情（見同上偵
      查卷第二三頁反面），則依被告原已無法明確陳稱其何時交付安非他命予甲○○，以及事後始於同年五月中旬與甲○○發生不悅而未再聯絡等情觀之，堪認
      被告就其轉讓安非他命予甲○○之確切時間，顯已記憶未清，而其交付安非他
      命予甲○○施用之時間，應係於八十九月五月中旬左右無訛。
  (六)另查，被告於原審審理中辯稱：「八十九年六月七日下午十時為警查獲時扣得
      的安非他命十二包，是買回來後要跟丁○○一起施用的，本來是要向丁○○借
      錢去買，後來丁○○說他先出錢，所以就二人一起合買，買來之後我和丁○○
      在客廳說從沒有買過這麼多的安非他命，二人討論將買來的二大包安非他命分
      裝成十二小包，原來是要藏放起來，一次拿一包出來用，正在分裝另外一包（
      買來時有二大包），分到一半警察就進來，所以扣案的安非他命重量不同，不
      是要拿來販賣。」等語，既核與證人丁○○於偵查中證稱：「（問：你有拿錢
      給乙○○共同買安非他命？）有，本來乙○○是向我借錢，我想說他也欠錢，
      就合資，買來我就吸食。」、「被查獲前一、二天被告有在文昌東六街的家裡
      向我借二萬元，也是在上址將錢交給被告，因對方說要四萬元才願出售安非他
      命，買來的安非他命就是扣案的十二包，為了方便吸食，才將買來的安非他命
      分裝成十二包，安非他命是被警查獲當天傍晚（下班時間）我們二人一起去太
      原路與軍功路的水果攤旁邊買的，當天是我和被告二人開車過去，當天是由我
      開車搭載被告，我只有和被告一起去，之前的聯絡事宜我不知道，買回的安非
      他命是一大包，被告說一共四萬多元，我沒有看到交易情況，我待在車上，回
      到家後我就出門，安非他命由被告分裝，被告還曾經向友人借電子磅秤，我告
      訴被告說分裝成小包才不會吃過量。」等情節大致相符，足見被告辯稱扣案之
      安非他命係其與丁○○合資購入欲供其等共同施用者，且為方便其等施用而分
      裝為十二小包，然於尚未分裝完成之際即為警查獲，始造成分裝數量不一之情
      形，而扣案之電子磅秤係向綽號「金門」者所借用，非其所有者等語，堪認屬
      實。再者，被告雖曾自承其與丁○○平日均在丁○○承租之上開住處施用，沒
      有在其他地點施用過等語在卷；然而，被告既曾陳稱其係為免購買之毒品不足
      重量，始先行向友人借用電子磅秤等情，而證人丁○○亦證稱因其告訴被告分
      裝成小包才不會吃過量，是被告於購買前已向友人借用上開電子磅秤等語在卷
      ，當益證被告確係因知悉每次或每日施用之毒品若超出一定數量可能足以致命
      ，且為免購買毒品受騙上當，始先行向他人借用上開電子磅秤，而事後已旋即
      將其等購入之安非他命予以分裝，以利其等日後施用不致過量。綜上情以觀，
      公訴人所認扣案之安非他命十二包，均係被告所有且重量相差懸殊，若非被告
有販賣牟利之意圖，豈須分裝而使毒品因附著於包裝袋上發生耗損等情，遽認
      被告持有之上開安非他命，均係購入以供販賣之用，而以被告確有此部分販賣
      安非他命之犯行，尚嫌速斷。
  (七)末依毒品危害防制條例第四條第二項規定，販賣第二級毒品者，處無期徒刑或
      七年以上有期徒刑；得併科新臺幣七百萬元以下罰金。衡情本件被告前開出賣
      安非他命予丁○○抵債之行為，若非有利可圖，實無甘冒被判處重罪，鋌而走
      險之理，足見被告顯係意圖牟利，而為前揭販賣安非他命之行為至為灼然。本
      件事證明確，被告乙○○上開販賣與轉讓第二級毒品安非他命，以及持有第一
      級毒品海洛因與第二級毒品大麻煙草之犯行，均洵堪認定，應予依法論科。
二、查被告既係與丁○○約定抵償借款之金額後，實行交付毒品之販賣第二級毒品構
    成要件行為，則應已構成販賣第二級毒品之犯行，而非屬無償轉讓之行為。按安
    非他命業經毒品危害防制條例第二條第二項第二款明定為毒品，被告意圖解免其
    債務而販賣，核其所為係犯毒品危害防制條例第四條第二項之販賣第二級毒品安
    非他命罪。又被告因受友人之寄託而非法持有第一級毒品海洛因及第二級毒品大
    麻之所為，則分別係犯毒品危害防制條例第十一條第一項之持有第一級毒品海洛
    因罪及同條第二項之持有第二級毒品大麻罪。被告於上開時地無償交付安非他命
    予丁○○及甲○○施用之行為，則係犯毒品危害防制條例第八條第二項之轉讓第
    二級毒品安非他命罪，公訴人認被告上開所為，係犯毒品危害防制條例第四條第
    二項之販賣第二級毒品罪嫌，即顯有未洽，惟其交付毒品之基本事實相同，本院
    自應予以審理，並變更其起訴法條。被告先後四次販賣安非他命及多次轉讓安非
    他命持有第二級毒品安非他命之低度行為，應分別為其販賣及轉讓第二級毒品安
    非他命之高度行為所吸收，均不另論罪。被告先後四次販賣第二級毒品安非他命
    之犯行，以及先後多次轉讓安非他命予丁○○與先後二次轉讓安非他命予甲○○
    之犯行，均時間緊接，犯罪構成要件復相同，顯均係分別基於概括犯意而為之，
    均為連續犯，應分別論以連續販賣第二級毒品安非他命罪一罪及連續轉讓第二級
    毒品安非他命罪一罪，除法定本刑為無期徒刑部分依法不得加重外，餘均應依刑
    法第五十六條規定加重其刑。被告以一受託寄藏而同時收取持有海洛因及大麻煙
    草之行為，分別觸犯毒品危害防制條例第十一條第一項之持有第一級毒品海洛因
    罪及同條第二項之持有第二級毒品大麻罪，為想像競合犯，依刑法第五十五條之
    規定，應從一重之持有第一級毒品海洛因罪處斷。被告所犯上揭三罪，犯意各別
    ，罪名不同，應予分論併罰。本件被告販賣安非他命四次之數量尚微，是倘科以
    其法定最低度之刑，猶嫌過重，本院衡其犯罪情狀，認為若科處無期徒刑或七年
    以上有期徒刑，在客觀上足以引起一般同情，故依刑法第五十九條規定，酌量減
    輕其刑。原審經審理之結果，認被告上揭犯行均罪證明確，因而適用刑事訴訟法
    第二百九十九條第一項前段、第三百條，毒品危害防制條例第四條第二項、第八
    條第二項、第十一條第一項、第二項、第十九條第一項、第十八條第一項前段，
    刑法第十一條、第五十六條、第五十五條、第五十一條第五款、第五十九條、第
    三十七條第二項等規定，並審酌被告販賣及轉讓安非他命足以使施用者導致精神
    障礙、性格異常，甚至造成生命危險之成癮性，戕害國人身體健康，且有危害社
    會安全之虞，惡性非輕，惟姑念其年紀尚微，若能知所警惕而有悔悟之心，則尚
    仍有良好前景，其因一時貪慾致罹刑章，而販賣之次數及數量非甚，其所得之利
    益非鉅，以及犯罪後之態度等一切情狀，分別就販賣第二級毒品部分量處有期徒
    刑四年；轉讓第二級毒品部分量處有期徒刑一年八月；持有第一級毒品部分，量
    處有期徒刑十月，並定其應執行之刑有期徒刑六年四月。又依被告販賣第二級毒
    品之犯罪性質，認有褫奪公權之必要，爰併宣告褫奪公權二年，以資懲儆。再被
    告連續四次交付第二級毒品安非他命以抵償其先前所積欠之債務，因此無須將本
    應歸丁○○所有之一萬二千元現金予以償還，此部分亦應屬因販賣安非他命而獲
    得之財物，自應依毒品危害防制條例第十九條第一項之規定予以沒收，如全部或
    一部不能沒收時，以其財產抵償之。另扣案之海洛因二包（驗後包裝重零點五一
    公克、共淨重零點五七公克）及大麻煙草四包（驗後包裝重一點四九公克、共淨
    重十五點六公克），分別係毒品危害防制條例第二條所管制之第一級、第二級毒
    品，均應依毒品危害防制條例第十八條第一項前段之規定，宣告沒收銷燬之。另
    扣案之安非他命十二包（總毛重七七點一五公克、總淨重七十點零三公克、驗餘
    淨重六九點三二公克、平均純度百分之八九點二），則為被告乙○○與丁○○共
    同所有，供其等施用之毒品，業據被告供承在卷，且核與證人丁○○證述情節相
    符，故與被告所犯本件販賣與轉讓第二級毒品安非他命部分均無關聯，是爰不另
    為沒收之諭知。又扣案供分裝安非他命所用之分裝袋三包（內有二百十六小包）
    及電子秤一個，業經被告否認為其所有，此外復查無其他積極證據足證係被告所
    有，且供本件犯罪所用之物，亦非屬違禁物，故不另為沒收之諭知。經核其認事
    用法尚無違誤，量刑亦屬允當，被告提起上訴，並無證據提出，空口否認上開犯
    罪，自難採信，其上訴為無理由，應予駁回。
據上論斷，應依刑事訴訟法第三百六十八條，判決如主文。
本案經檢察官丙○○到庭執行職務
中      華      民      國      九十二   年       二      月   二十五   日
                                    臺灣高等法院臺中分院刑事第六庭
                                          審判長法  官  李  文  雄
                                                法  官  邱  顯  祥
                                                法  官  陳  秀  
右正本證明與原本無異。
被告除持有第一級毒品部分不得上訴外，其餘均得上訴。
如不服本判決應於收受送達後十日內向本院提出上訴書狀，其未敘述上訴之理由者並
得於提起上訴後十日內向本院補提理由書（均須按他造當事人之人數附繕本）。
                                                書記官  黃  禎  祥
中      華      民      國      九十二   年       二      月    二十六  日
附錄本案論罪科刑法條全文：
毒品危害防制條例第四條第二項
製造、運輸、販賣第二級毒品者，處無期徒刑或七年以上有期徒刑，得併科新臺幣七
百萬元以下罰金。
毒品危害防制條例第八條第二項
轉讓第二級毒品者，處六月以上五年以下有期徒刑，得併科新臺幣七十萬元以下罰金
。
毒品危害防制條例第十一條第一項、第二項
持有第一級毒品者，處三年以下有期徒刑、拘役或新臺幣五萬元以下罰金。
持有第二級毒品者，處二年以下有期徒刑、拘役或新臺幣三萬元以下罰金。
                                                                        Ｉ


司法院資訊處製作；財團法人民間司法改革基金會備份。
